臺灣屏東地方法院交通事件裁定　　　　 96年度交聲字第277號
原處分機關　交通部公路總局高雄區監理所屏東監理站
異　議　人　乙○○
即受處分人
上 一 人 之
代　理　人　甲○○
上列異議人因違反道路交通管理處罰條例案件，對於交通部公路
總局高雄區監理所屏東監理站民國96年11月16日所為之處分（屏
監違字第裁82－V00000000 號）聲明異議，本院裁定如下：
    主  文
原處分撤銷。
乙○○不罰。
    理  由
一、原處分意旨認異議人即受處分人乙○○所有之車牌號碼J2N-
    359 之重型機車（下稱系爭機車）於民國96年9 月7 日晚間
    8 時50分許，行駛在屏東縣東港鎮○○路時，因駕駛人未戴
    安全帽，經警鳴笛攔停，竟不服稽查，加速逃逸，爰依道路
    交通管理處罰條例第60條第1 項規定裁處異議人罰鍰新台幣
    （下同）3000元，另依同條例第31條第6 項裁處異議人罰鍰
    500 元，並記違規點數1 點等語。
二、異議意旨略以：警方舉發違規必須有照片，當天異議人並無
    騎車系爭機車行駛於屏東縣中正路，並無違規行為，為此不
    服原處分，爰依法聲明異議等語。
三、按法院受理交通事件，準用刑事訴訟法之規定，道路交通管
    理處罰條例第89條前段定有明文；又犯罪事實應依證據認定
    之，無證據不得認定犯罪事實，並為刑事訴訟法第154 條第
    2 項所明定。而認定犯罪事實所憑之證據，雖不以直接證據
    為限，間接證據亦包括在內；然無論直接或間接證據，其為
    訴訟上之證明，須於通常一般之人均不致於有所懷疑，而得
    確信其為真實之程度者，始得據之為有罪之認定，倘其證明
    尚未達到此一程度，而有合理性懷疑之存在時，即應由法院
    諭知被告無罪之判決，復有最高法院76年台上字第4986號判
    例可資參照。從而，法院於審理行為人違反道路交通管理處
    罰條例案件時，如調查證據之結果不足使法院確信行為人有
    為原處分所指之事實，而仍有合理懷疑時，即應撤銷原處分
    而諭知不罰，合先敘明。
四、經查：
  (一)觀之屏東縣警察局舉發違反道路交通管理事件通知單，其上
    所載之行為人性別為「男」，而本件異議人為女性，是異議
    人是否有上開違規行為，即有可疑。
  (二)經本院傳訊證人即舉發本案之員警洪秋風到庭作證，其明確
    證稱當天違規者是男性，且非異議人之代理人等情（見本院
    卷第17至18頁背面），是足以證明異議人並非本案違規之駕
    駛，則異議人辯稱其於上開時間並未騎乘機車至違規地點，
    應可採信。再按逕行舉發，應記明車輛牌照號碼、車型等可
    資辨明之資料，以汽車所有人為被通知人製單舉發，道路交
    通管理處罰條例第7 條之2 第4 項定有明文，然證人洪秋風
    對於機車廠牌、型號等可資辨明違規機車之事項，已不復記
    憶，其亦未在舉發違反道路交通管理事件通知單或員警工作
    紀錄簿等任何文書上記載此些事項，亦來不及拍攝採證相片
    等節，業經其證述在卷，並有上開舉發通知單及員警工作紀
    錄簿各1 紙附卷可按（見本院卷第11頁、第18至19頁），依
    此，本件逕行舉發程序確非完備，尚無法排除員警誤認或誤
    載違規機車車牌號碼之可能性，是以上開車牌號碼J2N-359
    之重型機車是否確係違規之機車，亦非無疑。從而，參諸首
    揭說明，在本件異議人是否有如原處分所載之違規事實尚有
    疑義之情形下，即應為有利異議人之認定，原處分機關逕依
    道路交通管理處罰條例第60條第1 項、第31條第6 項裁罰異
    議人，即有未當，應由本院裁定將原處分撤銷，並為異議人
    不罰之諭知，以資適法。
五、據上論斷，應依道路交通案件處理辦法第20條前段，裁定如
    主文。
中　　華　　民　　國　　96　　年　　12　　月　　31　　日
                  交通法庭    法  官  許蓓雯
以上正本證明與原本無異。
如不服本裁定應於收受送達後五日內向本院提出抗告書狀敘述抗
告之理由抗告於台灣高等法院高雄分院。
中　　華　　民　　國　　96　　年　　12　　月　　31　　日
                              書記官  蘇雅慧
